臺灣花蓮地方法院刑事判決
110年度原易緝字第1號
公  訴  人  臺灣花蓮地方檢察署檢察官
被      告  林柏元

                    籍設新北市○○區○○路0號(新北○○○○○○○○)

選任辯護人  林國泰律師（法扶律師）
上列被告因竊盜案件，經檢察官提起公訴（108年度偵緝字第123
號），本院判決如下：
    主　  文
甲○○犯侵入住宅竊盜未遂罪，累犯，處有期徒刑伍月，如易科罰
金，以新臺幣壹仟元折算壹日。
　　犯罪事實
一、甲○○意圖為自己不法之所有，基於侵入住宅竊盜犯意，於民
    國107年8月15日11時44分許，侵入花蓮縣○○市○○街00巷0號
    丙○○之住處，著手竊取屋內財物時，因未搜得財物，隨即自
    行離去而未遂。
二、案經丙○○訴由花蓮縣警察局花蓮分局報告報告臺灣花蓮地
　　方檢察署檢察官偵查起訴。
　　理    由
壹、證據能力部分
一、被告以外之人於審判外之言詞或書面陳述，除法律有規定者
    外，不得作為證據；被告以外之人於偵查中向檢察官所為之
    陳述，除顯有不可信之情況者外，得為證據；被告以外之人
    於審判外之陳述，雖不符刑事訴訟法第159 條之1至第159條
    之4 之規定，而經當事人於審判程序同意作為證據，法院審
    酌該言詞陳述或書面陳述作成時之情況，認為適當者，亦得
    為證據；當事人、代理人或辯護人於法院調查證據時，知有
    刑事訴訟法第159條第1項不得為證據之情形，而未於言詞辯
    論終結前聲明異議者，視為有前項之同意，刑事訴訟法第
    159 條第1項、第159條之1第2項、第159條之5分別定有明文
    。又參酌刑事訴訟法第159 條、第159條之1之立法理由，無
    論共同被告、共犯、被害人、證人等，均屬被告以外之人，
    並無區分。本此前提，凡與待證事實有重要關係之事項，如
    欲以被告以外之人本於親身實際體驗之事實所為之陳述，作
    為被告論罪之依據時，本質上均屬於證人。而被告之對質詰
    問權，係憲法所保障之基本人權及基本訴訟權，被告以外之
    人於審判中，已依法定程序，到場具結陳述，並接受被告之
    詰問者，因其信用性已獲得保障，即得作為認定被告犯罪事
    實之判斷依據。然被告以外之人於檢察事務官、司法警察官
    、司法警察調查中（以下簡稱警詢等）或檢察官偵查中所為
    之陳述，或因被告未在場，或雖在場而未能行使反對詰問，
    無從擔保其陳述之信用性，即不能與審判中之陳述同視。惟
    若貫徹僅審判中之陳述始得作為證據，有事實上之困難，且
    實務上為求發現真實及本於訴訟資料越豐富越有助於事實認
    定之需要，該審判外之陳述，往往攸關證明犯罪存否之重要
    關鍵，如一概否定其證據能力，亦非所宜。而檢驗該陳述之
    真實性，除反對詰問外，如有足以取代審判中經反對詰問之
    信用性保障者，亦容許其得為證據，即可彌補前揭不足，於
    是乃有傳聞法則例外之規定。偵查中，檢察官通常能遵守法
    律程序規範，無不正取供之虞，且接受偵訊之該被告以外之
    人，已依法具結，以擔保其係據實陳述，如有偽證，應負刑
    事責任，有足以擔保筆錄製作過程可信之外在環境與條件，
    乃於刑事訴訟法第159 條之1第2項規定「被告以外之人於偵
    查中向檢察官所為之陳述，除顯有不可信之情況者外，得為
    證據」。另在警詢等所為之陳述，則以「具有較可信之特別
    情況」（第159條之2之相對可信性）或「經證明具有可信之
    特別情況」（第159條之3之絕對可信性），且為證明犯罪事
    實存否所「必要」者，得為證據。係以具有「特信性」與「
    必要性」，已足以取代審判中經反對詰問之信用性保障，而
    例外賦予證據能力（最高法院102 年度第13次刑事庭會議決
    議意旨參照）。
二、查證人即告訴人丙○○、乙○○於警詢時之陳述，屬被告以外之
    人於審判外之陳述，且據被告之辯護人否認有證據能力（見
    本院110年度原易緝字第1號卷一第108頁），復查無其他符
    合刑事訴訟法第159條之1至第159條之5所定例外得為證據之
    情形，是依同法第159條第1項之規定，其等證人於警詢之陳
    述，自不得作為認定被告犯罪之證據。至其等於偵查中之證
    述均經渠等具結擔保其真實性，並於本院審理時到庭接受交
    互詰問，賦予被告行使反對詰問權之機會，而均完足其調查
    程序，是其等於偵查中之具結證述，自均得作為認定被告犯
    罪之證據。
三、其餘認定本案犯罪事實之非供述證據，查無違反法定程序取
    得之情，依刑事訴訟法第158之4條規定反面解釋，亦具證據
    能力。
貳、實體部分
一、認定犯罪事實所憑之證據及理由
    訊據被告固坦承於上揭時、地進入告訴人丙○○位於花蓮縣○○
    市○○街00巷0號之住處，惟矢口否認有何竊盜之犯行，辯稱
    ：我只是看主人有沒有在家，一開始我是用爬的，後來是旁
    邊有一個巷子可以進去，我就進去了，因為我敲門沒有人回
    ，所以我自己就進去了等語。惟查：
(一)被告於107年8月15日11時44分許，進入告訴人位於花蓮縣○○
    市○○街00巷0號之住處內等情，業據被告坦承明確，核與證
    人即告訴人丙○○於偵查及本院審理中之證述大致相符，並有
    指認犯罪嫌疑人紀錄表、監視器錄影畫面翻拍照片及本院勘
    驗筆錄各1份存卷可稽，此部分事實首堪認定。
(二)被告係基於竊盜之犯意，侵入告訴人之上開住處，並物色財
    物，理由如下：
 1、被告雖於警詢時辯稱：我當時要去拿工具即鑽尾，因為工具
    掉在告訴人家屋頂上面，我拿不到，所以我才會進入到告訴
    人屋內，但屋內沒人，所以我就趕緊離開等語。然查，證人
    即被告案發時工作之工地負責人乙○○於偵查中證稱：工具鑽
    尾大概直徑1公分，長度約25公分；工地雖然在告訴人住處
    隔壁，但工具不太可能會掉落至告訴人家中，因為都在做室
    內工作，而且工地都有架鷹網，不太可能會把工具掉到隔壁
    ；我沒有聽到其他同事說被告把尾鑽掉到隔壁家中，工具都
    是公司的，每天都會清點，這段期間沒有少工具等語（見偵
    卷第20頁至第21頁）；並於本院審理中證稱：107年8月15日
    當天工地主任沒有向我反應現場工具有遺失或未清點完畢的
    狀況；被告在107年8月15日中午過後，沒有跟我說他的東西
    掉在告訴人家；證人金洲漢沒有跟我說過被告的工具掉到別
    人家裡面去的事情等語（見本院110年度原易緝字第1號卷一
    第185頁至第187頁)，是被告辯稱進入告訴人住處，係為尋
    找掉落之工具等語，顯係事後卸責之詞，要難採信。
 2、又被告於進入告訴人住處前，已先移動告訴人住處外之監視
    器拍攝角度等情，有本院110年3月29日監視器錄影畫面勘驗
    筆錄1份在卷可按（見本院110年度原易緝字第1號卷一第137
    頁至第139頁），而被告就此舉於偵查中陳稱：移動監視器
    鏡頭是因為我怕屋主會覺得怪怪的等語（見108年度偵緝字
    第123號卷第38頁）；復參以被告就監視器錄影攝得其進入
    告訴人住處之畫面，於本院準備程序中陳稱：監視器錄影畫
    面所拍攝的位置是告訴人的家門口，是圍牆內；監視器錄影
    畫面時間0分29秒我往畫面的左下角走是找有沒有階梯到被
    害人家樓頂，但是我找不到；監視器錄影畫面時間7分49秒
    之後往畫面的右方走出鏡頭，是走出告訴人家之圍牆；我消
    失在畫面左邊的時候我有進去屋内叫人，但是都沒有人回應
    ，然後我就出來了，我在監視器錄影畫面時間8分5秒之後離
    開畫面右方，就離開告訴人家，之後就沒有再進去了等語（
    見本院卷第137頁至第139頁），則被告倘僅係為尋找掉落之
    工具，其移動監視器後始進入他人住處之行為，顯與常情不
    符，其上開舉止，更核與基於竊盜目的進入告訴人住處等節
    相符，足認被告進入告訴人住處並留置屋內之行為，應已物
    色財物，已著手竊盜犯行，僅尚未覓得財物而未遂。
(三)又按行為人主觀上基於為自己不法所有之意圖，本於行竊他
    人財物之意思，客觀上從事於物色他人財物，企趁人不知，
    移置他人財物於自己實力支配之下，即屬已著手實行竊盜行
    為，至有無果然取得他人財物，則屬認其竊盜行為既、未遂
    之別，最高法院106 年度台上字第2010號判決意旨同此見解
    。是本案雖難以證明被告竊得財物，然被告既已侵入告訴人
    住處並物色財物，仍應構成侵入住宅竊盜未遂，應堪認定。
(四)綜上所述，本案事證明確，被告犯行堪以認定，應依法論科
    。
二、論罪科刑
(一)按行為後法律有變更者，適用行為時之法律。但行為後之法
    律有利於行為人者，適用最有利於行為人之法律，刑法第2
    條第1項定有明文。查被告行為後，刑法第321條第1項規定
    業於108年5月29日修正公布，並自同年5月31日生效施行，
    修正前該條第1項之法定刑為「6月以上、5年以下有期徒刑
    ，得併科新臺幣10萬元以下罰金」，修正後則將其中之罰金
    刑提高為「50萬元以下」，經比較新舊法之結果，新法並未
    對被告較為有利，自應適用被告行為時即修正前之規定論處
    。是核被告所為，係犯修正前刑法第321條第2項、第1項第1
    款之侵入住宅竊盜未遂罪。
(二)公訴意旨雖認為被告有竊得告訴人所有現金美金40元、日幣
    1萬5千元及舊式新臺幣紙鈔600元，係以告訴人於偵查中之
    指訴為據。然被告就此則否認之，參以證人即告訴人丙○○於
    偵查中證稱：我傍晚4點多下班發現門口有狗在叫，我問誰
    ，但沒有人回答，後來我又問找誰，我看到有人騎機車往巷
    口出去，我走出去一看有2個男子雙載，之後我就去調監視
    器，發現有人跑到屋子裡，才發現家中遭竊等語（見108年
    度偵字第330號卷第20頁）；並於本院審理中證稱：我是發
    現有人在我家附近徘徊，我去確認監視器的畫面之後，再去
    找家裡有什麼東西不見；我一開始不是先發現家裡有被翻動
    過的痕跡；那些錢幣是放在抽屜裡，那個抽屜本來就很亂；
    放那些錢幣的櫃子沒有被翻箱倒櫃過的痕跡；從我發現這些
    東西被偷那天往回算，最近一次看到那些錢是大概好幾個月
    之前，因為那個放很久了，老實說裡面的數量我一直沒有很
    在意；那時警察在問筆錄的時候，他問我大約全部價值為多
    少錢，我不知道他筆錄有沒有寫上來，警察有問你自己預估
    大概合計多少錢，我說外幣跟那些雜七雜八加起來大概可能
    是價值台幣1萬元左右，那時在警局問的時候，我有跟警察
    說我不記得確實的數目，警察跟我說沒關係，你給我一個大
    概的數目等語（見本院110年度原易緝字第1號卷一第169頁
    至第181頁），是證人丙○○除無法確切指出失竊現金之數額
    外，其陳放前開外幣之櫃子亦無經他人翻找之痕跡，復參以
    本院上開勘驗監視器畫面結果，也未能確知被告有無竊得現
    金得手之情事，是自難僅憑告訴人單一之指訴，遽認被告已
    經竊盜既遂。此外，亦無其他證據足認被告確有竊得財物，
    依罪疑惟輕之原則，自應為有利被告之認定。檢察官認該部
    分係犯侵入住宅竊盜既遂罪，容有未合，惟因罪名相同，僅
    行為態樣有既遂、未遂之分，尚無庸引用刑事訴訟法第300
    條變更起訴法條，附此敘明。
(三)被告前因公共危險案件，經本院以106年度聲字第847號裁定
    應執行有期徒刑4月確定，並於107年4月17日執行完畢等情
    ，有臺灣高等法院被告前案紀錄表在卷可參，其於有期徒刑
    執行完畢後5年內，故意再犯本案有期徒刑以上之罪，為累
    犯，又本院參酌司法院釋字第775號解釋意旨，具體審酌前
    案（故意或過失）徒刑之執行完畢情形（有無入監執行完畢
    、是否易科罰金或易服社會勞動而視為執行完畢）、5年以
    內（5年之初期、中期、末期）、再犯後罪（是否同一罪質
    、重罪或輕罪）等因素，認被告雖有曾犯不能安全駕駛動力
    交通工具罪並經執行完畢之事實，然其於本案所犯為竊盜罪
    ，尚難認被告有何立法意旨所指之特別惡性或刑罰感應力薄
    弱之情，爰依上開解釋意旨，裁量不予加重其刑。又被告所
    為本案犯行，雖已著手竊盜犯行之實施，惟未取得任何財物
    置於本身之實力支配之下，故其犯罪尚屬未遂，爰依刑法第
    25條第2項規定，按既遂犯之刑減輕之。
(四)爰審酌未經他人允許時不應進入他人住宅物色財物為我國現
    行之有效規範，並為刑法所明定，當為我國人民普遍適用之
    行為準則，被告於理性思考後，仍違背上開行為規範而為本
    案犯行，國家自應透過刑罰再次宣示上開規範之有效性。本
    院衡酌被告著手竊取告訴人財物之方式所蘊含之不法內涵，
    另參以被告自述高中畢業之智識程度；離婚，有1個未成年
    小孩由前妻及母親扶養，需扶養父母及支出小孩的生活費用
    ；從事裝潢，月收入約新臺幣4萬元之家庭生活、經濟狀況
    對其遵法能力之影響性等一切情狀（見本院110年度原易緝
    字第1號卷二第49頁），量處如主文所示之刑，並諭知易科
    罰金之折算標準，以資懲儆，及強化一般民眾對於自身受法
    律保護之合理期待。
據上論斷，應依刑事訴訟法第229條第1項前段，刑法第2條第1項
前段，修正前刑法第321條第1項第1款、第2項，刑法第47條第1
項、第25條第2項、第41條第1項前段，刑法施行法第1條之1第1
項，判決如主文。
本案經檢察官丁○○提起公訴，檢察官王柏舜、羅美秀到庭執行職
務。
中　　華　　民　　國　　111 　年　　3 　　月　　8 　　日
                  刑事第三庭    法  官  邱佳玄
以上正本證明與原本無異。
如不服本判決應於收受送達後20日內向本院提出上訴書狀，並應
敘述具體理由。其未敘述上訴理由者，應於上訴期間屆滿後20日
內向本院補提理由書(均須按他造當事人之人數附繕本)「切勿逕
送上級法院」。告訴人或被害人如對於本判決不服者，應具備理
由請求檢察官上訴，其上訴期間之計算係以檢察官收受判決正本
之日期為準。
辯護人依據刑事訴訟法第346條、公設辯護人條例第17條及律師
法第32 條第2項、第36條等規定之意旨，尚負有提供法律知識、
協助被告之義務（含得為被告之利益提起上訴，但不得與被告明
示之意思相反）。
因疫情而遲誤不變期間，得向法院聲請回復原狀。
中　　華　　民　　國　　111 　年　　3 　　月　　10　　日

                                書記官  方毓涵
附錄本案論罪科刑法條：
修正前中華民國刑法第321條
犯竊盜罪而有下列情形之一者，處6月以上、5年以下有期徒刑，
得併科新臺幣10萬元以下罰金：
一、侵入住宅或有人居住之建築物、船艦或隱匿其內而犯之者。
二、毀越門扇、牆垣或其他安全設備而犯之者。
三、攜帶兇器而犯之者。
四、結夥三人以上而犯之者。
五、乘火災、水災或其他災害之際而犯之者。
六、在車站、埠頭、航空站或其他供水、陸、空公眾運輸之舟、
    車、航空機內而犯之者。
前項之未遂犯罰之。